最高法院刑事判決　　　　　　　九十四年度台上字第三０六號
　　上　訴　人　台灣高等法院檢察署檢察官
　　被　　　告　甲○○
　　　　　　　　　　　　弄21.
上列上訴人因被告偽造文書案件，不服台灣高等法院中華民國九
十一年一月三十日第二審判決（九十年度上訴字第五一七號，起
訴案號：台灣台北地方法院檢察署八十七年度偵字第三三二四、
八六八三號），提起上訴，本院判決如下：
    主  文
原判決關於甲○○部分撤銷，發回台灣高等法院。
    理  由
本件原判決以被告被訴於民國八十七年一月十六日、同年月二十
日，先後二次盜用台北市醫師公會（下稱公會）圖記（下稱公會
圖記），加蓋於八十七年一月十六日公會會務人員紀錄上，偽造
成經公會確認為真正、合法、有效之準私文書，張貼於公會之佈
告欄，足以生損害於公會、會員等人，因認被告係連續犯刑法第
二百十六條、第二百二十條、第二百十條之行使偽造準私文書等
情，經審理後，認為不能證明被告犯罪，因而維持第一審諭知被
告無罪部分之判決，駁回該部分檢察官在第二審之上訴，固非無
見。
惟查原判決係以訊據被告否認有被訴犯行，且證人盧曉盈、施玉
琴、陳怡璇、范森香等人於偵審中已證稱：公會圖記平時即放置
櫃台，任何會務人員均可隨意取用等情，資為被告無罪之主要論
據。然公會於九十年十月十二日函覆原審法院之（九十）北市醫
會改字第二一四號函文，其內已明：「……二公會應公告文件
，為經理事長簽認有必要通知會員之文件，文件公告一般處理流
程為：經辦人擬稿（或於來文簽訂擬辦意見）簽名後送交總幹事
，總幹事簽認後請理事長簽認後公告。本會公告之文件均需經理
事長簽認，公告之文件不一定會加蓋圖記，但要蓋用圖記之文件
一定要經理事長簽認。三會議紀錄沒有不經總幹事、會議主席、
理事長簽認即可公告之情形。過往也沒將會議紀錄直接公告之慣
例。……」等情（見附於原審上訴字卷第一九八頁、第一九九頁
之函文記載），與盧曉盈等人上揭證述情節迥異，盧曉盈等人所
為證述是否實在，已不無疑問。又被告於八十七年九月二十四日
在檢察官偵查中已供稱證人劉淑姿所證述先後二次刊印之會議紀
錄文件，由劉淑姿交給伊等語為實在，第一次刊印之會議紀錄係
由伊找一個會務人員去張貼，找誰伊不記得等語（見偵字第八六
八三號偵查卷第二十七頁及背面），此一不利於被告之證據，原
審未併予審酌，明取捨判斷之心證理由，遽為被告無罪之判決
，亦有未合。究竟被告有無被訴犯行？原審漏未調查審酌上揭事
證以及其他相關證據，憑以釐清事實，遽為被告無罪之判決，尚
嫌速斷，並有查證未盡及理由尚欠完備之違誤，檢察官上訴意旨
執以指摘原判決關於甲○○部分不當，非無理由，應認該部分原
判決有撤銷發回更審之原因。
據上論結，應依刑事訴訟法第三百九十七條、第四百零一條，判
決如主文。
中　　華　　民　　國　九十四　年　　一　　月　 二十 　日
                      最高法院刑事第十二庭
                          審判長法官  賴　忠　星
                                法官  王　居　財
                                法官  林　開　任
                                法官  林　立　華
                                法官  吳　昆　仁
      本件正本證明與原本無異
                                      書  記  官
中　　華　　民　　國　九十四　年　　一　　月　二十八　日
                                                      Ａ
